【裁判字號】    97,訴,56
【裁判日期】    970616
【裁判案由】    侵權行為損害賠償
【裁判全文】
臺灣花蓮地方法院民事判決                97年度訴字第56號
原      告  戊○○
原      告  丁○○
上  一  人
法定代理人  己○○
            乙○○
共      同
訴訟代理人  李殷財律師
被      告  甲○○
訴訟代理人  李文平律師
訴訟代理人  張照堂律師
被      告  花蓮縣花蓮市公所
法定代理人  丙○○
上列當事人間侵權行為損害賠償事件，本院不經言詞辯論，判決
如下：
    主  文
原告之訴及假執行之聲請均駁回。
訴訟費用由原告負擔。
    事實及理由
一、按原告之訴，依其所訴之事實，在法律上顯無理由者，法院
    得不經言詞辯論，逕以判決駁回之，民事訴訟法第249條第2
    項定有明文。又所謂原告之訴，依其所述之事實，在法律上
    顯無理由者，係指依原告於訴狀內記載之事實觀之，在法律
    上顯然不能獲得勝訴之判決者而言，此有最高法院62年臺上
    字第845號判例意旨可資參照。
二、原告主張：
（一）被告甲○○係被告花蓮縣花蓮市公所吊卡車司機，於96年
      5月28日下午2時15分許，駕駛車號751-RA公務吊卡車行經
      花蓮市○○街與建國路交岔路口欲左轉建國路時，明知其
      行進方向為閃光紅燈，原應注意應先停車於交岔路口前，
      讓幹道車優先通過，認為安全時，方得續行，而依當時情
      形，並無不能注意之情形，竟疏未注意即貿然左轉，致碰
      撞沿建國路由東向西直行之由原告戊○○騎乘並搭在原告
      丁○○之車號UW3-115號機車，導致原告戊○○受有下唇
      、左肩、前臂及手擦挫傷併皮下瘀腫，原告丁○○受有左
      大腿及膝受大貨車尖物割過撕翻傷約18公分併股四頭肌肌
      腱部分破裂、前後十字韌帶損傷及髕骨軟骨及其軟組織損
      傷之傷害，爰依據民法第184條第1項前段、第191-2條、
      第188條第1項前段及國家賠償法第2條第2項前段規定，請
      求擇一判處被告連帶賠償原告戊○○新台幣（下同）
      43,843 元（含醫療費2,343元、不能工作之損失9,000元
      、精神慰撫金30,000元及機車修理費3,500元），原告丁○○813,689元（含醫療費16,014元、回診復健費210,600
      元、看護費16,000元、不能工作之損失36,000元、營養補
      給費18,000元、交通費9,000元、藥品費3,375元、消炎貼
      布1,500元、住院膳食費3,200元、精神慰撫金60萬元，並
      扣除被告甲○○已支付之10萬元）。
（二）被告並未提出證據證明被告甲○○為公務員，如何能主張
      甲○○係執行職務行使公權力，而得排除民法第188條之
      僱用人責任，被告此部分辯解顯屬無據。況原告已向被告
      花蓮市公所提出國家賠償的請求，且被花蓮市公所拒絕賠
      償，所以追加國家賠償法第2條第2項為請求權基礎。
（三）並聲明：(1)被告應連帶給付原告戊○○43,843元、原告丁○○813,689元，及均自起訴狀繕本送達翌日起至清償日
      止，按年息5％計算之利息。(2)願供擔保，請准宣告假執
      行。
三、被告對於被告甲○○為花蓮市工程隊隊員，於上述時、地駕
    駛被告花蓮市政府之吊卡車與原告發生交通事故致原告受傷
    等事實並不爭執，惟：
（一）被告甲○○以：被告甲○○於駕車時已善盡相當之注意義
      務，難謂有過失，自難認應負侵權行為之責，縱認被告甲○○駕車有過失，原告戊○○騎車超速，又違規行駛於快
      車道上，亦未遵守黃光閃燈減速行駛之交通規則，對於損
      害之發生亦與有過失，且原告所提之賠償金額，舊機車修
      理費，回診復健費、營養補給品、精神慰撫金之請求金額
      等，均未能舉證實說，再被告黃建歧已先行賠償10萬元予
      原告，如認被告應負侵權行為之責，亦應從賠償總額中扣
      除此部分金額等語置辯。
（二）被告花蓮市公所以：
   1、原告起訴被告甲○○部分，以民法第184條、第191-2條為
      請求權依據，另臚列民法第188條僱用人責任為訴請被告
      花蓮市公所負連帶責任之依據，然花蓮市公所為行政機關
      ，原告依據公務員因執行職務過失不法侵害他人權利，應
      依國家賠償法請求賠償，並應先以書面向賠償義務機關請
      求，經賠償義務機關逾30日不開始協議或自開始協議之日
      起60日協議不成立時，始得提起損害賠償之訴。此觀之國
      家賠償法第10條、第11條規定自明，是原告依民法第188
      條為請求權基礎請求被告花蓮市公所連帶負賠償責任，於
      法即屬不合。又被告甲○○部分，依國家賠償法施行細則
      第38條規定，法院在賠償義務機關協議程序終結或損害賠
      償訴訟裁判確定前，應以裁定停止對公務員損害賠償訴訟
      程序之進行，故本案於程序上，對於被告甲○○部分，依
      法應先採定停止訴訟，另於被告花蓮市公所部分，因國家
      賠償法另有規定，使被告花蓮市公所對於公務員並不負民
      法之僱用人責任，原告對被告花蓮市公所起訴部分，自應
      依民事訴訟法第249條第1項第6款規定，以起訴欠缺協議
      先行程序而不合法定程式及不備法定要件，裁定駁回。原
      告對被告花蓮市公所部分之訴既經駁回，對被告甲○○裁
      定停止訴訟部分亦因而失所依據，並屬訴訟程序上不能補
      正事項，亦應以裁定駁回。
   2、又本件被告甲○○就系爭車禍之發生並無過失，縱認有過
      失，原告戊○○就損害之發生亦與有過失，應予以過失相
      抵，且原告所臚列之醫療費用未扣除因未攜健保卡就診所
      先支付之費用（事後可補卡退費）、補品及美容藥膏尚非
      屬必需之支出，應予剔除，又主張日後所需復健費用、不
      能工作之損失及機車修理費部分並未舉證實說，不足採信
      ，精神慰撫金部分請求金額亦過高，且被告黃建歧已先行
      賠償10萬元予原告，如認被告應負侵權行為之責，亦應從
      賠償總額中扣除此部分金額等語置辯。
（三）並均聲明：原告之訴駁回；如受不利判決，願供擔保請准
      免於假執行。
四、本院之判斷：
（一）被告甲○○部分：
   1、按國家賠償法所稱公務員者，謂依法令從事於公務之人員
      。公務員於執行職務行使公權力時，因故意或過失不法侵
      害人民自由或權利者，國家應負損害賠償責任。又公務員
      因故意違背對於第三人應執行之職務，致第三人之權利受
      損害者，負賠償責任，其因過失者，以被害人不能依他項
      方法受賠償時為限，負其責任。國家賠償法第2條第1項、
      第2項前段、民法第186條第1項分別定有明文。次按公務
      員於執行職務行使公權力時，因過失不法侵害人民自由或
      權利者，有請求權人僅得依國家賠償法之規定，向賠償義
      務機關請求損害賠償，不得依民法第186條第1項規定，向
      該有過失之公務員請求損害賠償。如原告逕向該有過失之
      公務員提起損害賠償之訴，得依民事訴訟法第249條第2項
      規定，認其訴顯無理由，逕以判決駁回之（見法院辦理國
      家賠償事件應行注意事項第7點）。
   2、經查，本件原告主張被告甲○○係被告花蓮縣花蓮市公所
      吊卡車司機，因被告甲○○駕駛公務用吊卡車時之過失，
      始導致系爭車禍之發生，然被告並未提出證據證明被告甲○○為公務員，且係執行職務行使公權力等語，惟查，被
      告甲○○為花蓮市工程隊之約僱人員，並依法領有俸點，
      為公務員之事實，業據被告提出在職證明一份為證，且為
      原告所不爭執，自堪信為真實。又執行職務行使公權力行
      為之範疇於解釋上，以社會通念作客觀之觀察，凡屬於該
      公務員職務權限範圍內之行為，均應括在內，則不僅包括
      公務員履行其職務或與履行職務有直接及內在關聯性之行
      為，尚包括因履行職務之時間或處所有關之行為。被告甲○○既為工程隊隊員負責駕駛吊卡車，其駕駛吊卡車發生
      車禍事故，究不得謂斯時非屬執行職務行使公權力之所造
      成，原告將之割裂解釋為獨立之私法行為，依民法第184
      條及第188條第1項之規定請求被告甲○○負私法上之連帶
      賠償責任，於法無據，揆諸上述說明，原告此部分之主張
      自無理由，應予駁回。
（二）被告花蓮市公所部分：
   1、按因犯罪而受損害之人，以對於刑事被告及依民法負損害
      賠償責任之人請求回復其損害者為限，始得於刑事訴訟程
      序附帶提起民事訴訟，為刑事訴訟法第487條第1項所明定
      。於刑事訴訟程序附帶提起之民事訴訟，如不合於該條所
      定之要件者，由刑事庭依刑事訴訟法第504條第1項將其移
      送於民事庭後，亦不得將關於獨立民事訴訟之法規，溯及
      於附帶提起民事訴訟之時而予適用，仍應認其訴為不合法
      。依國家賠償法向賠償義務機關請求國家賠償，但協議不
      成立，欲起訴請求國家賠償，即應依國家賠償法第12條規
      定向賠償義務機關所在地之法院起訴，其依刑事訴訟法於
      刑事訴訟程序中提起附帶民事訴訟，請求相對人國家賠償
      ，難認為合法（最高法院87年度臺抗字第52號裁定意旨參
      照）。
   2、又按公務員因故意違背對於第三人應執行之職務，致第三
      人之權利受損害者，負賠償責任，其因過失者，以被害人
      不能依他項方法受賠償時為限，負其責任。固為民法第
      186條第1項所明定，惟本條所定公務員執行之職務，既為
      公法上之行為，其任用機關自無民法第188條第1項或第28
      條規定之適用。最高法院67年台上字第1196號判例分別定
      有明文可資參照。是如依法令從事於公務之人員，於執行
      職務行使公權力時，因故意或過失不法侵害人民自由或權
      利者，被害人即應循國家賠償法所規定之程序請求國家賠
      償，如依民法第188條之規定請求國家負侵權行為之連帶
      賠償責任，即屬與法有違。
   3、經查，本件原告係以被告甲○○涉嫌過失傷害案件，於刑
      事訴訟程序附帶提起民事訴訟，請求被告花蓮市公所連帶
      賠償損害，經本院刑事庭裁定將附帶民事訴訟移送於本院
      。惟被告花蓮市公所並非上開過失傷害案件之被告，亦非
      依民法負損害賠償責任之人，揆諸前揭說明，原告依刑事
      訴訟法於刑事訴訟程序中提起附帶民事訴訟，請求本院依
      民法第188條第1項前段及國家賠償法第2條第2項前段規定
      ，擇一為原告勝訴之判決，自難謂為合法，應予駁回。
五、綜上所述，本件依據原告主張之事實及揆諸前開法令之規定
    ，自不得認原告之起訴為合法，且足認顯無理由，爰依法不
    經言詞辯論，判決駁回原告之訴。而原告之訴既經駁回，則
    其假執行之聲請亦失所依附，應併駁回之。
六、依民事訴訟法第249條第1項第6款、第2項、第78條、第85條
    第1項前段，判決如主文。
中    華    民    國    97    年    6    月    16     日
                      臺灣花蓮地方法院民事庭
                          法      官  陳雅敏
以上正本係照原本作成。
如不服本判決，應於送達後20日內，向本院提出上訴狀並表明上
訴理由，如於本判決宣示後送達前提起上訴者，應於判決送達20
日內補提上訴理由書(須附繕本)。
中    華    民    國    97    年    6    月    18     日
                           法院書記官  邱鴻志


司法院資訊處製作；財團法人民間司法改革基金會備份。
